臺灣臺中地方法院刑事判決　　　　　　 100年度訴字第1311號
公　訴　人　臺灣臺中地方法院檢察署檢察官
被　　　告　顏宏森
上列被告因違反毒品危害防制條例案件，經檢察官提起公訴（
100年度毒偵字第1082號），被告於準備程序中就被訴事實為有
罪之陳述，經告以簡式審判之旨，並聽取意見後，本院合議庭裁
定由受命法官獨任進行簡式審判程序，判決如下：
    主    文
顏宏森施用第一級毒品，累犯，處有期徒刑壹年貳月。
    犯罪事實
一、顏宏森前於民國90年間，因施用毒品案件，經本院裁定令入
    勒戒處所實施觀察、勒戒，嗣因認有繼續施用之傾向，經本
    院裁定入戒治處所施以強制戒治，於90年12月14日停止戒治
    出所，於91年5月6日期滿未經撤銷而執行完畢。又於92年間
    ，因施用第一、二級毒品案件，經本院以92年度訴字第2082
    號分別判處有期徒刑10月、4月，應執行有期徒刑1年；又於
    93年間，因施用第一、二級毒品案件，經本院以93年度訴字
    第869號分別判處有期徒刑8月、6月，應執行有期徒刑1年確
    定；上開2案件接續執行，於94年11月30日因縮短刑期假釋
    出監並付保護管束，嗣因案被撤銷保護管束。又於95年間，
    因竊盜案件，經本院以96年度簡字第62號判處有期徒刑4月
    確定；另因施用第一級毒品，經本院以95年度訴字第3511
    號判處有期徒刑10月確定，上開2案經定應執行刑為有期徒
    刑1年1月；又於96年間，因施用第一、二級毒品案件，經本
    院以96年訴字第3697號判處有期徒刑11月、7月，應執行有
    期徒刑1年4月確定，並與前揭有期徒刑1年1月部分接續執行
    ，於98年8月12日假釋出監並付保護管束，嗣假釋經撤銷，
    應執行殘刑有期徒刑3月又5日，於99年4月11日執行完畢。
    詎仍不知戒絕毒癮，復基於施用第一、二級毒品之犯意，於
    100年1月15日凌晨2、3時許，在臺中市○○區○○路東陽巷
    14號之8住處，將海洛因及甲基安非他命放在玻璃球內再點
    火燃燒後吸取揮發氣體之方式，同時施用第一級毒品海洛因
    、第二級毒品甲基安非他命1次，復於同一時間、地點，將
    海洛因摻水置入注射針筒，以針筒注射方式，接續施用第一
    級毒品海洛因。嗣於100年1月17日下午2時50分許，在臺中
    市○區○○路1段與文心南路口，因形跡可疑為警盤查，經
    顏宏森同意採集尿液送驗，結果呈可待因、嗎啡、安非他命
    及甲基安非他命陽性反應，始悉上情。
二、案經臺中市政府警察局第三分局移送臺灣臺中地方法院檢察
    署檢察官偵查起訴。
    理    由
一、訊據被告顏宏森對於前揭犯罪事實坦承不諱，且其為警查獲
    時，所採尿液送中山醫學大學附設醫院檢驗結果，呈可待因
    、嗎啡、安非他命及甲基安非他命陽性反應等情，有該院檢
    驗科藥物檢測中心出具之尿液檢驗報告1紙存卷可稽。按海
    洛因施用入人體後水解還原成嗎啡，再循嗎啡之代謝方式排
    出體外，已據行政院衛生署藥物食品檢驗局（81）藥檢壹字
    第006431號函說明綦詳。另人體施用安非他命後，主要代謝
    物中有未改變形態之安非他命，而無甲基安非他命之代謝物
    ；而人體施用甲基安非他命後，主要代謝物中會呈甲基安非
    他命及安非他命陽性反應，有法務部調查局93年5月4日調科
    壹字第09362413980號函釋足參。顯見被告前揭施用第一、
    二級毒品之自白，應與事實相符。
二、按毒品危害防制條例於92年7月9日修正公布，自93年1月9日
    施行，其中第20條、第23條將施用毒品之刑事處遇程序，區
    分為「初犯」及「5年內再犯」、「5年後再犯」。依其立法
    理由之說明：「初犯」，經觀察、勒戒或強制戒治後，應為
    不起訴處分或不付審理之裁定；「5年內再犯」者，因其再
    犯率甚高，原實施之觀察、勒戒及強制戒治既已無法收其實
    效，爰依法追訴或裁定交付審理。至觀察、勒戒或強制戒治
    執行完畢釋放後，「5年後再犯」者，前所實施之觀察、勒
    戒或強制戒治已足以遮斷其施用毒品之毒癮，為期自新及協
    助其斷除毒癮，仍適用「初犯」規定，始應先經觀察、勒戒
    、強制戒治之程序。從而依該次修正後之規定，僅限於「初
    犯」及「5年後再犯」2種情形，應先經觀察、勒戒或強制戒
    治之程序，此乃該條例第10條之例外規定。倘被告於5年內
    已再犯施用毒品，經依法追訴處罰，縱其第3次（或第3次以
    上）再度施用毒品之時間，在初犯經觀察、勒戒或強制戒治
    執行完畢釋放5年以後，因與單純之「5年後再犯」之情形有
    別，不合於「5年後再犯」之例外規定；且因已於「5年內再
    犯」，顯見其再犯率甚高，原實施觀察、勒戒或強制戒治，
    已無法收其實效，即應回歸原則性規定，由檢察官逕行起訴
    ，依該條例第10條處罰，最高法院95年度臺非字第134號裁
    判可資參照。查被告前於90年間，因施用毒品案件，經本院
    裁定令入勒戒處所實施觀察、勒戒，嗣因認有繼續施用之傾
    向，經本院裁定入戒治處所施以強制戒治，於90年12月14日
    停止戒治出所，於91年5月6日期滿未經撤銷而執行完畢。又
    於92年間，因施用第一、二級毒品案件，經本院以92年度訴
    字第2082號分別判處有期徒刑10月、4月，應執行有期徒刑1
    年；又於93年間，因施用第一、二級毒品案件，經本院以93
    年度訴字第869號分別判處有期徒刑8月、6月，應執行有期
    徒刑1年確定；又於95年間，因施用第一級毒品，經本院以
    95年度訴字第3511號判處有期徒刑10月確定；另於96年間，
    因施用第一、二級毒品案件，經本院以96年訴字第3697號判
    處有期徒刑11月、7月確定，並均已執行完畢等情，有臺灣
    高等法院被告前案紀錄表存卷可佐，則被告於本案犯罪事實
    欄所載時、地再犯本件施用毒品罪，雖距91年5月6日強制戒
    治執行完畢之時間，已在5年以後，惟其自91年5月6日起之5
    年內已再犯施用毒品罪經依法訴追處罰，揆諸上開最高法院
    判決意旨，本案仍應予以依法論科，合先敘明。
三、核被告顏宏森所為，係犯毒品危害防制條例第10條第1項之
    施用第一級毒品罪及同條例第10條第2項之施用第二級毒品
    罪。其因施用而持有海洛因及甲基安非他命之行為，意在供
    己施用，故持有之低度行為，應為施用之高度行為所吸收，
    均不另論罪。被告先後施用第一級毒品犯行，時間、地點密
    接，應係基於接續犯意而為，應論以一接續行為，又被告以
    1施用行為，同時觸犯施用第一級毒品罪、第二級毒品罪，
    為想像競合犯，應依刑法第55條之規定，從一重之施用第一
    級毒品罪論處。被告前於92年間，因施用第一、二級毒品案
    件，經本院以92年度訴字第2082號分別判處有期徒刑10月、
    4月，應執行有期徒刑1年；又於93年間，因施用第一、二級
    毒品案件，經本院以93年度訴字第869號分別判處有期徒刑8
    月、6月，應執行有期徒刑1年確定；上開2案件接續執行，
    於94年11月30日出監並付保護管束，嗣因案被撤銷保護管束
    。又於95年間，因竊盜案件，經本院以96年度簡字第62號判
    處有期徒刑4月確定；另因施用第一級毒品，經本院以95年
    度訴字第3511號判處有期徒刑10月確定，上開2案經定應執
    行刑為有期徒刑1年1月；又於96年間，因施用第一、二級毒
    品案件，經本院以96年訴字第3697號判處有期徒刑11月、7
    月，應執行有期徒刑1年4月確定，並與前揭有期徒刑1年1月
    部分接續執行，於98年8月12日假釋出監並付保護管束，嗣
    假釋經撤銷，應執行殘刑為有期徒刑3月又5日，於99年4月1
    1日執行完畢之事實，有臺灣高等法院被告前案紀錄表在卷
    可參，其於有期徒刑之執行完畢，5年內故意再犯本件有期
    徒刑以上之罪，為累犯，應依刑法第47條第1項之規定，加
    重其刑。爰審酌被告施用毒品，經觀察、勒戒、強制戒治及
    法院論罪科刑後，仍不知戒惕，一再施用，無視於毒品對於
    自身健康之戕害及國家對於杜絕毒品犯罪之禁令，不知戒除
    惡習，惡性非輕，然念及坦承犯行，態度良好，其施用毒品
    並無危害他人等一切情狀，量處如主文所示之刑，以資懲儆
    。
據上論斷，應依刑事訴訟法第273條之1第1項、第299條第1項前
段，毒品危害防制條例第10條第1項、第2項，刑法第11條前段、
第55條、第47條第1項，判決如主文。
本案經檢察官張富鈞到庭執行職務。
中    華    民    國    100  年     6     月    7      日
                 刑事第八庭        法  官  李慧瑜
以上正本證明與原本無異。
如不服本判決，應於收受送達後10日內向本院提出上訴書狀（應
敘述具體理由並附繕本）。
上訴書如未敘述理由，應於上訴期間屆滿後20日內補提理由書於
本院。
中    華    民    國    100   年     6     月    7     日
                                   書記官  張雅慧
附錄本判決論罪科刑法條
毒品危害防制條例第10條：
施用第一級毒品者，處6月以上5年以下有期徒刑。
施用第二級毒品者，處3年以下有期徒刑。